【裁判字號】    89,簡上,144
【裁判日期】    901030
【裁判案由】    傷害等
【裁判全文】
臺灣士林地方法院刑事判決                        八十九年度簡上字第一四四號
    上  訴  人
    即  被  告  丙○○
右上訴人，因傷害等案件，不服本院八十九年度簡字第八０七號，中華民國八十九年
九月二十八日第一審刑事簡易判決（聲請簡易判決處刑案號：八十九年度偵緝字第三
０六號），提起上訴，本院合議庭判決如左：
    主  文
原判決撤銷。
丙○○連續傷害人之身體，累犯，處有期徒刑伍月，如易科罰金，以佰元折算壹日
。
    事  實
一、丙○○曾於民國（下同）八十六年十一月十四日因違反麻醉藥品管理條例及傷害
    等案件，經本院判處有期徒刑三月及五月，定應執行有期徒刑七月，如易科罰金
    以三百元折算一日，並於同年十二月二十九日判決確定，嗣於八十七年二月十六
    日易科罰金執行完畢，猶不知省悟，其於八十九年四月十四日中午十二時五十分
    許，在台北市○○區○○路二七九巷八號一樓前，因見依法執行捕捉流浪犬職務
    之台北市政府環保局北投區公所清潔隊隊員丁○○、戊○○正在捕抓其所飼養之
    流浪狗時，引起其不滿，遂上前攔阻，並表示係該狗犬之飼主，丁○○、戊○○
    乃請丙○○出示身分證件以便登記，惟遭丙○○所拒，而丁○○便不肯將捕犬索
    鬆開，丙○○一時氣急，竟基於普通傷害之概括犯意，趁雙手正持捕犬索之丁○○不注意之際，出手毆打丁○○，並將其清潔隊名牌扯下，戊○○見狀即上前勸
    阻，不料丙○○乃轉而揮拳毆打戊○○，丙○○即以此強暴方式妨害丁○○、戊○○依法執行職務，丁○○因此受有右頸部二公分乘０．五公分瘀傷及鼻尖處一
    ．五公分乘一．五公分紅腫等傷害，戊○○則受有左胸內傷、骨受傷及肩胛擦
    傷瘀血等傷害。
二、案經丁○○、戊○○訴由台北市政府警察局北投分局報請臺灣士林地方法院檢察
    署檢察官偵查聲請以簡易判決處刑。
    理  由
一、訊據上訴人即被告丙○○固坦認確於前揭時、地與丁○○、戊○○為捕捉狗犬之
    事發生爭執進而互相拉扯等情屬實，惟矢口否認有何妨害公務及傷害等犯行，並
    辯稱：當時他們在抓狗時，因伊是狗的主人，看到圍捕的情形，狗被懸吊在空中
    ，所以伊沒有經過思考，就將捕狗繩往下拉，因伊之前與左右鄰居有發生衝突，
    係為了狗圍繞在伊住處四周圍，伊以為是鄰居有人通報，伊不知捕狗之人的身份
    ，伊沒有出手打他們，伊主要目的是救狗，當時是戊○○先出手打伊，以致伊情
    緒失控，伊記得有推開丁○○，伊並沒有要妨害公務之意云云。經查：
  （一）右揭犯罪事實，迭據告訴人丁○○、戊○○分別於警訊時及偵審中指訴歷歷
        ，並經在場證人乙○○於本院審理時到庭證述明確（見本院九十年一月十五
        日訊問筆錄），且告訴人丁○○、戊○○當日確受有如事實欄所載之傷害，
        亦有台北市立陽明醫院甲種診斷書及開元堂國術館國術損傷接骨整復證明書
        各乙紙在卷可稽，經核告訴人所提出之驗傷診斷書，其二人受有右頸部瘀傷
        、鼻尖處紅腫及左胸內傷、骨受傷、肩胛擦傷瘀血等傷害，顯非普通推拉
        扯受傷，足證被告動手之際，確有故意傷害情事，益信告訴人之指訴咸與事
        實相合，自足採信。又告訴人等確為依法執行職務中之台北市政府環保局北
        投區公所清潔隊隊員，且於執行職務時乘座公務車前來，並穿著制服，制服
        上並繡有清潔隊字樣等情，亦據告訴人丁○○、戊○○陳明在卷，並經在場
        證人甲○○於審理時指證明確，酌以被告亦供承當時有將丁○○之清潔隊名
        牌扯下，故被告當知悉告訴人等確為依法執行職務之公務員，竟動手拉扯揮
        打告訴人等，致告訴人等均受有傷害，則被告顯有妨害公務及傷害之故意甚
        明。
  （二）被告雖辯稱係先遭戊○○毆打，且丁○○不放開捕犬索，以致伊手部很痛，
        遂推開丁○○，始出手反擊云云。惟按正當防衛必須對現在不法之侵害始得
        為之，侵害業已過去，即無正當防衛可言。至彼此互毆，又必以一方初無傷
        人之行為，因排除對方不法之侵害而加以還擊，始得以正當防衛論。故侵害
        已過去後之報復行為，與無從分別何方為不法侵害行為之互毆行為，均不得
        主張防衛權，最高法院三十年上字第一０四０號著有判例可資參照。本件被
        告與告訴人丁○○互相拉扯捕犬索時，或有遭丁○○手部揮到，惟被告既已
        放開捕犬索，則其事後揮拳毆打丁○○、戊○○，顯欲攻擊其二人，而非基
        於防衛之意圖甚明。依照前揭說明，被告丙○○於告訴人丁○○之侵害行為
        過去後，出手毆打告訴人之報復行為，顯不合正當防衛之要件。
  （三）至證人乙○○、甲○○雖於本院審理時證稱：「我看見時已經是中段了，當
        時我聽到狗在叫，而狗是被告的，我看到時，環保局的人將狗勒住了，被告
        要去搶，要將狗拉下來，可能兩個人當時有過大的動作，清潔隊員有動手打
        到他，他們就互相揮拳」（見本院九十年一月十五日訊問筆錄）、「我在陽
        台上，看到環保局的人，將小狗吊起來，並看見被告與清潔隊員發生衝突，
        但他們並沒有打架，只見雙方拉扯，我才下樓要他們要愛護動物，怎麼吵都
        沒關係」（見本院九十年二月五日訊問筆錄）等語，然證人乙○○、甲○○
        此部分證詞與前揭告訴人丁○○、戊○○所述事發經過不符，且其二人所供
        亦不盡相同。因此，證人乙○○、甲○○之證詞，尚不足為有利於被告之認
        定。
  （四）綜上所述，參互各情，被告所辯無非事後卸責之詞，不足採信。本件事證已
        明，被告犯行堪以認定，應予依法論科。
二、核被告所為，係犯刑法第一百三十五條第一項之妨害公務罪及同法第二百七十七
    條第一項之普通傷害罪。其先後二次傷害犯行，時間緊接，犯罪構成要件相同，
    顯係基於概括犯意反覆為之，應依連續犯之規定以一罪論，並加重其刑。又被告
    所犯上開二罪間，為一行為觸犯數罪名，屬想像競合犯，應從一重之連續普通傷
    害罪處斷。復被告前於八十六年十一月十四日因違反麻醉藥品管理條例及傷害等
    案件，經本院判處有期徒刑三月及五月，定應執行有期徒刑七月，如易科罰金以
    三百元折算一日，並於同年十二月二十九日判決確定，嗣於八十七年二月十六日
    易科罰金執行完畢，此有臺灣高等法院被告全國前案紀錄表存卷可按，其於刑之
    執行完畢後五年內再犯本件有期徒刑以上之罪，為累犯，應依法遞加重其刑。
三、原審認被告所犯罪證明確，予以論罪科刑，固非無見。惟查被告行為後，刑法第
    四十一條業於九十年一月十日修正公布，同年月十二日生效，修正前之刑法第四
    十一條規定，犯最重本刑為三年以下有期徒刑以下之刑之罪，而受六個月以下有
    期徒刑或拘役之宣告，因身體、教育、職業或家庭之關係，執行顯有困難者，得
    以一元以上三元以下折算一日，易科罰金；修正後之刑法第四十一條第一項前段
    規定，犯最重本刑為五年以下有期徒刑以下之刑之罪，而受六個月以下有期徒刑
    或拘役之宣告，因身體、教育、職業、家庭之關係或其他正當事由，執行顯有困
    難者，得以一元以上三元以下折算一日，易科罰金。比較新舊法之規定，以修正
    後之新法有利於行為人，自應依刑法第二條第一項前段之規定，適用裁判時之新
    法。原審未及比較新舊法而為適用，尚有未洽。被告提起上訴，猶執前詞否認犯
    罪，而指摘原判決不當，雖無理由，惟原判決既有可議，自應由本院予以撤銷改
    判。爰審酌被告有犯罪前科，素行不良，及犯罪之動機、目的、手段、所受刺激
    、所生之危害、犯後態度等一切情狀，量處如主文所示之刑，並諭知易科罰金之
    折算標準，以資警惕。
據上論斷，應依刑事訴訟法第四百五十五條之一第三項、第三百六十九條第一項前段
、第三百六十四條、第二百九十九條第一項前段，刑法第二條第一項前段、第五十六
條、第一百三十五條第一項、第二百七十七條第一項、第四十七條、第四十一條第一
項前段，罰金罰鍰提高標準條例第一條前段、第二條，判決如主文。
本案經檢察官呂文忠到庭執行職務
中      華      民      國      九十      年      十      月    三十    日
                                臺灣士林地方法院刑事第三庭
                                    審判長法  官
                                          法  官
                                          法  官
右正本證明與原本無異。
如不服本判決，應於判決送達後十日內，向本院提出上訴狀。
                                          書記官
中      華      民      國      九十      年      十      月    三十    日
附錄本案論罪科刑法條：
中華民國刑法第一百三十五條
 (妨害公務執行及職務強制罪)
對於公務員依法執行職務時，施強暴脅迫者，處三年以下有期徒刑、拘役
或三百元以下罰金。
意圖使公務員執行一定之職務或妨害其依法執行一定之職務或使公務員辭
職，而施強暴脅迫者，亦同。
犯前二項之罪，因而致公務員於死者，處無期徒刑或七年以上有期徒刑。
致重傷者，處三年以上、十年以下有期徒刑。
中華民國刑法第二百七十七條
 (普通傷害罪)
傷害人之身體或健康者，處三年以下有期徒刑、拘役或一千元以下罰金。
犯前項之罪因而致人於死者，處無期徒刑或七年以上有期徒刑；致重傷者
，處三年以上十年以下有期徒刑。


司法院資訊處製作；財團法人民間司法改革基金會備份。
